【裁判字號】    90,上易,11
【裁判日期】    900322
【裁判案由】    詐欺
【裁判全文】
臺灣高等法院花蓮分院刑事判決              九十年度上易字第一一號
    上   訴   人  臺灣台東地方法院檢察署檢察官
    被        告  甲○○
    上訴人即被告  丙○○
右列上訴人因被告詐欺案件，不服臺灣臺東地方法院八十八年度易字第四六四號中華
民國八十九年十一月二十二日第一審判決( 起訴案號：臺灣臺東地方法院檢察署八十
八年度偵字第九二七號 )，提起上訴，本院判決如左：
    主  文
原判決關於丙○○部分撤銷。
丙○○無罪。
其他上訴駁回。
    理  由
一公訴意旨略以：甲○○於民國( 下同 )八十二年間，與古朝夫、余明子夫妻合夥於
  臺東縣卑南段一○○六之一四地號土地興建房屋，言明由古朝夫夫妻出資新臺幣（
  下同）二百萬元，房屋建畢出售後，古朝夫等可獲利一百二十萬元，並將上開土地
  登記於余明子名下。嗣後甲○○以該土地貸款建屋，因未支付利息，遭借款銀行申
  請查封拍賣，甲○○恐拍賣後所得不足支應先前應允之利潤，竟於八十四年十月間
  ，與丙○○基於共同之犯意聯絡，由甲○○向古朝夫夫妻詐稱：丙○○非常富有，
  土地房屋出售予伊，六個月內即可拿到錢等語，致古朝夫夫妻陷於錯誤，同意以三
  百二十萬元出售，並由丙○○開具一百二十萬元之本票，連同甲○○先前開具之二
  百萬元本票為擔保。詎屆期後，甲○○、丙○○均未付款，經古朝夫向地政事務所
  查悉該土地房屋已於八十四年十一月間轉售林淑如，古朝夫夫妻致此始知受騙，因
  認甲○○、丙○○涉有共同詐欺罪嫌云云。
二按犯罪事實應依證據認定之，無證據不得推定其犯罪事實。又不能證明被告犯罪者
  ，應諭知無罪之判決，刑事訴訟法第一百五十四條、第三百零一條第一項分別定有
  明文。又事實之認定，應憑證據，如未能發現相當證據，或證據不足以證明，自不
  能以推測或擬制之方法，以為裁判基礎（最高法院四十年台上字第八六號判例參照
  ）。再告訴人之告訴，本以使被告受刑事訴追為目的，故其陳述是否與事實相符，
  自應調查其他證據，以資審認，苟其所為攻擊之詞，尚有瑕疵，則在此瑕疵未予究
  明以前，即不能遽採為斷罪之基礎（最高法院六十九年台上字第一五三一號判例參
  照）。
三本件公訴人認有被告甲○○、丙○○涉有右揭詐欺犯行，無非以：告訴人余明子與
  被告丙○○素不相識，若非被告甲○○之大言吹噓且開立本票擔保，告訴人亦不至
  於將土地出售被告丙○○，而丙○○所簽發予告訴人余明子之支票均未兌現為其論
  據。訊據甲○○、丙○○均堅決否認有共同詐欺，甲○○辯稱：伊與丙○○並無犯
  意聯絡，伊不知丙○○事後會不付款，其（甲○○）所開立之本票係擔保向告訴人
  之借款，與本件無涉。丙○○辯稱：係乙○○（即林淑如之夫）未給付其價金，伊
  始無法給付金錢予佘明子云云。
四經查：
  (一)丙○○於八十四年間尚有土地、房屋等財產數筆，有國稅局之歸戶財產查清單附
    卷可稽，雖丙○○當時已負債累累，惟無證據證明甲○○明知丙○○當時已無資
    力，是被告甲○○稱丙○○非常富有，出售予丙○○，六個月內即可拿到錢等語
    ，尚無詐欺故意可言。
  (二)告訴人雖指稱甲○○開立本票擔保丙○○，伊始陷於錯誤出售土地，惟該本票之
    發票日分別為八十三年六月六日及同年八月九日，且金額各為一百萬元，此有本
    票影本二紙附卷可稽，核其日期及金額方面皆與八十四年八月間之不動產買賣契
    約不合，是告訴人指稱此本票係擔保丙○○云云，尚難採信。
  (三)至證人乙○○雖在原審證稱，被告丙○○轉讓系爭房屋予伊，伊有付價款係在八
    十五年一、二月分三次每次三十萬、四十萬、四十萬付給丙○○，上開款項係從
    林淑如帳戶中提出云云，然依原審向臺灣中小企銀函查結果，林淑如於八十五年
    一、二月間並無大額提款紀錄，有該行八十九年三月六日第六０一號函附於原審
    卷內可稽，且房地價款金額達數百萬元，乙○○如有付款，應有留存付款收據，
    然乙○○於原審及本院證稱伊與丙○○是好友，所以祇付現金未取收據云云。顯
    與情理不合而難採。再乙○○就是否有付房地價款與賣主即被告丙○○之利害關
    係相反，自不能以口頭證詞據為已付款之認定，是被告所辯因乙○○未付款，伊
    始無法支付告訴人價款，並無詐欺犯意等語，尚屬可信。
五綜上所述，本件不能證明被告二人犯罪，此外，本院復查無其他積極證據足證被告
  二人確有詐欺情事，原審諭知被告甲○○無罪之判決，尚無不合，檢察官之上訴意
  旨指摘此部分不當，核無理由，應予駁回。另就被告丙○○部分，被告指摘原判決
  不當，為有理由，此部分應予撤銷改判並諭知被告丙○○無罪判決。
六被告丙○○經合法傳喚，無正當理由不到庭，爰不待其陳述，逕行判決。
據上論斷，應依刑事訴訟法第三百六十八條、第三百六十九條第一項、第三百七十一
條、第三百六十四條、第三百零一條第一項，判決如主文。
本案經檢察官翟光軍到庭執行職務。
中    華    民    國      九十      年      三        月      廿二      日
                                審判長法官  吳  鴻  章
                                      法官  蔡  俊  有
                                      法官  黃  永  祥
右正本證明與原本無異。
本件不得上訴。
                                    書記官  吳  家  瑩
中    華    民    國      九十      年      三        月      廿二      日
附記：
刑法第三百三十九條第一項：
意圖為自己或第三人不法之所有，以詐術使人將本人或第三人之物交付者，處五年以
下有期徒刑、拘役或科或併科一千元以下罰金。


司法院資訊處製作；財團法人民間司法改革基金會備份。
